【裁判字號】    98,聲,117
【裁判日期】    981221
【裁判案由】    訴訟救助
【裁判全文】
臺灣高等法院臺中分院民事裁定  98年度聲字第117號
聲  請  人  甲○○
相  對  人  財政部臺灣省中區國稅局彰化縣分局
法定代理人  乙○○
上列聲請人與相對人間因本院98年度再抗字第28號第三人異議之
訴，聲請訴訟救助，本院裁定如下：
    主  文
聲請駁回。
聲請程序費用由聲請人負擔。
    理  由
一、按當事人無資力支出訴訟費用者，依民事訴訟法第一百零七
    條規定，法院固應依聲請准予救助，惟此項請求救助之事由
    ，依同法第一百零九條第二項、第二百八十四條之規定，應
    提出能即時調查之證據以釋明之。又上開條文所謂無資力者
    ，係指窘於生活，且缺乏經濟信用者而言，最高法院43年台
    抗字第152號著有判例可參。又如訴訟救助之聲請人並未提
    出證據，或依其提出之證據，未能信其無資力支出訴訟費用
    之主張為真實，即應將其聲請駁回，並無派員調查之必要，
    最高法院26年滬抗字第34號判例著有明文。
二、本件聲請意旨略以：查聲請人之被繼承人黃再添應以現金繳
    納之稅捐計有遺產稅新台幣（下同）2,566,510元、營業稅
    1,669,890元，營業稅罰鍰5,009,600元、營業所得稅824,94
    5元、營業所得稅怠報金164,989元，總計為10,235,925元，
    上揭事證有財政部台灣區中區國稅局彰化縣分局93年2月9日
    中區國稅彰縣一字第0930004251號函、彰化縣稅捐稽徵處89
    年7月1日89彰稅法字第117368號處分書、財政部台灣區中區
    國稅局中區國稅法一字第0930045554號復查決定書可參，而
    黃再添之遺產遺留之現金計有彰化市第六信用合作社銀行存
    款2,315,585元、台中區中小企業銀行63,204元、台中商業
    銀行和美分行849元、和美農會銀行204,238元、保證責任彰
    化縣彰化市第六信用合作社51,000元，總計2,634,876元，
    再扣除喪葬費1,000,000元、醫藥費25,728元、應納未納稅
    捐249,184元，計新台幣1,274,912元，有財政部台灣省中區
    國稅局被繼承人黃再添遺產稅通知書可稽，故黃再添所遺之
    現金餘額1,359,964元，如欲再繳納前開10,235,925元之稅
    捐，尚欠8,875,961元。又聲請人之被繼承人黃再添雖有遺
    產土地多筆，但應繳納之遺產稅、營業稅、營業稅罰鍰、營
    業所得稅、營業所得稅怠報金尚在行政救濟中，且相對人不
    准聲請人提供不動產以擔保上開應繳納之稅捐。綜上所述，
    聲請人對於本院98年度再易字第43號及98年度再抗字第30號
    確定裁定聲請再審，然聲請人確實已無資力支出訴訟費用，
    爰依民事訴訟法第107條規定聲請訴訟救助云云。
三、然查，聲請人雖以前開事由聲請訴訟救助，並據提出財政部
    台灣區中區國稅局遺產稅核定通知書、財政部台灣區中區國
    稅局彰化縣分局93年2月9日中區國稅彰縣一字第0930004251
    號函、財政部台灣區中區國稅局中區國稅法一字第09300455
    54號復查決定書、彰化縣稅捐稽徵處89年7月1日89彰稅法字
    第117368號違章案件處分書、彰化縣稅捐稽徵處95年10月23
    日彰稅房字第0959942751號函、財政部台灣省中區國稅局彰
    化縣分局94年3月23日中區國稅彰縣四字第940007496號函等
    影本以為釋明，惟經本院核閱其內容所載，尚非屬有關聲請
    人困窘於生活，且缺乏經濟信用之證據，實難認為聲請人無
    資力支出訴訟費用之釋明依據。甚且，聲請人自承繼承被繼
    承人黃再添之遺產土地即彰化縣和美鎮○○段531地號等多
    達31筆，要難逕認其為無資力之人。綜上，聲請人既未提出
    其他能即時調查之證據，以釋明其無資力支出訴訟費用之主
    張為真實，則揆諸首揭說明，聲請人所為訴訟救助之聲請即
    屬無從准許，應予駁回。
四、本件事證已臻明確，兩造其餘攻擊或防禦方法及所提證據，
    均與本院心證之形成，不生影響，爰不一一再加以論述，併
    此明。
五、據上論結，本件聲請為無理由，依民事訴訟法第九十五條、
    第七十八條，裁定如主文。
中    華    民    國    98    年    12    月    21    日
          民事第七庭    審判長法  官  童 有 德
                              法  官  曾 謀 貴
                              法  官  陳 繼 先
以上正本係照原本作成。
不得抗告。
                              書記官  陳 三 軫
中    華    民    國    98    年    12    月    21    日
                                                      Ｖ


司法院資訊處製作；財團法人民間司法改革基金會備份。
